【裁判字號】    89,台上,6028
【裁判日期】    891012
【裁判案由】    違反稅捐稽徵法
【裁判全文】
最高法院刑事判決                              八十九年度台上字第六○二八號
    上訴人  台灣高等法院高雄分院檢察署檢察官
    被  告  甲  ○
右上訴人因被告違反稅捐稽徵法案件，不服台灣高等法院高雄分院中華民國八十七年
七月三十日第二審判決（八十七年度上訴字第一二二六號，起訴案號：台灣高雄地方
法院檢察署八十六年度偵字第一一二四號），提起上訴，本院判決如左：
    主  文
原判決撤銷，發回台灣高等法院高雄分院。
    理  由
本件原判決認定被告甲○係納稅義務人高雄市○鎮區○○街十五號九成工程有限公司
（以下簡稱九成公司）之負責人，為從事業務之人，其明知潘騰風於民國八十三年一
月至八十三年十二月，並未受僱於九成公司而未領取該公司薪資或報酬，竟基於行使
業務登載不實文書之概括犯意，於八十四年初，虛報潘騰風受領九成公司八十三年度
員工薪資新台幣（下同）十萬元，將此不實之事項登載於業務上作成之各類所得扣繳
憑單上，以虛增營業成本，進而持向財政部高雄國稅局申報扣抵營業所得稅，以此不
正當方法逃漏營利事業所得稅二萬五千一百二十三元。又以同一方法，於八十五年初
虛報陳中道受領九成公司八十四年度員工薪資十五萬元，逃漏營利事業所得稅三萬七
千五百元，足生損害於潘騰風、陳道中及稅捐稽徵機關對於稅捐稽徵之正確性等情。
因而撤銷第一審判決，改判仍論處被告公司負責人為納稅義務人，以不正當方法逃漏
稅捐罪刑。固非無見。
惟查，(一)、稅捐稽徵法第四十七條第一款之規定，係將納稅義務人之公司之責任，基
於刑事政策之考慮，於其應處徒刑範圍，轉嫁於公司之負責人，故於此倩形而受罰之
公司負責人，乃屬於「代罰」，其既非逃漏稅捐之納稅義務人，當無所謂基於概括犯
意逃漏稅捐，而法人（公司）既不具有犯罪能力，自亦無犯意可言，其於稅捐稽徵法
充其量僅係受罰主體，尤無所謂概括犯意之存在，故公司以不正當方法逃漏稅捐，無
成立連續犯之可能，從而公司負責人受罰，亦不應成立連續犯，公司逃漏稅捐多次，
其負責人即應成立多次罪刑，併合處罰。本件原判決認定九成公司先後於八十四年、
八十五年初分兩次虛報支付潘騰風及陳道中薪資，以逃漏營利事業所得稅，倘屬無訛
，依上述說明，被告應成立兩次不正當方法逃漏稅捐罪責，乃原審並未說明前後兩次
逃漏稅捐之事實間，法律關係為何，即逕認被告僅犯以不正當方法逃漏方法逃漏稅捐
一罪，且未說明移送偵辦之虛報支付潘騰風薪資部分與原起訴虛報支付陳道中薪資部
分有何審判不可分之關係，即併予判決，均屬理由不備之違誤。(二)各類所得扣繳憑單
，應屬商業會計法所規定之會計憑證。原判決認定被告不實填載扣繳憑單，則是否同
時觸犯商業會計法第七十一條第一款之罪責，非無審究之餘地，原審置此不論，亦嫌
疏誤。檢察官上訴意旨，指摘原判決不當，非無理由，應認有發回更審之原因。
據上論結，應依刑事訴訟法第三百九十七條、第四百零一條，判決如主文。
中      華      民      國    八十九    年      十      月      十二    日
                              最高法院刑事第八庭
                                  審判長法官  吳  雄  銘
                                        法官  池  啟  明
                                        法官  石  木  欽
                                        法官  郭  毓  洲
                                        法官  吳  三  龍
      右正本證明與原本無異
                                              書  記  官
中      華      民      國    八十九    年      十      月              日


司法院資訊處製作；財團法人民間司法改革基金會備份。
